【裁判字號】    90,訴,612
【裁判日期】    900919
【裁判案由】    妨害公務
【裁判全文】
臺灣臺中地方法院刑事判決                            九十年度訴字第六一二號
    公  訴  人  臺灣臺中地方法院檢察署檢察官
    被      告  丁○○
右列被告因妨害公務案件，經檢察官提起公訴（九十年度偵緝字第九七號），本院判
決如左：
    主  文
丁○○共同損壞公務員職務上掌管之物品，處有期徒刑參年。
    事  實
一、丁○○、丙○○（另案由本院審理中）係朋友關係。緣丙○○受僱於真實姓名年
    籍不詳、綽號「阿生」之成年男子從事砂石車之調度工作，「阿生」則受僱於砂
    石業者戊○○（由臺灣臺中地方法院檢察署檢察官另案偵查中），因經濟部水利
    處第三河川局（下稱第三河川局）人員經常攔檢載運砂石之車輛，影響砂石車載
    運之次數，致戊○○心生不滿，乃意圖報復第三河川局人員，「阿生」受戊○○
    之指示，於民國八十九年十月十七日晚間以電話聯絡丙○○糾集數人共同行動，
    丙○○即於翌日（即同年月十八日）凌晨零時許，以電話聯絡丁○○再糾集二、
    三人前往助陣，並約定於同日上午六時三十分許在台中縣東勢東關路「麥當勞」
    前集合，丁○○即依言以電話聯絡邀集庚○○、辛○○、甲○○（業由本院另案
    審結）於上開約定之時、地會面。八十九年十月十八日上午八時許，丁○○、庚○○、辛○○、甲○○、與丙○○及邱某所邀集之黃文虎（綽號「阿波」、另案
    由臺灣臺中地方法院檢察署通緝中）、「阿生」、及「阿生」所邀集真實姓名年
    籍均不詳、均已年滿十八歲之男子四人（其中一人綽號為「媽達」）共十一人在
    上址「麥當勞」前集合完畢，即由庚○○駕駛車牌號碼Ｍ八─四二０五號自用小
    客車，搭載丁○○、辛○○及甲○○三人，黃文虎駕駛車牌號碼不詳之紅色自用
    小客車，搭載丙○○及「阿生」；另「媽達」、及另三名姓名年籍不詳之男子則
    乘坐車牌號碼不詳之藍色自用小客車，由丁○○負責指引，三部車輛一起向苗栗
    縣卓蘭鎮方向行駛，行至臺中縣和平鄉○○路經過同鄉自由村之烏石坑橋前空地
    ，三部車輛均停車於該處，此時「阿生」告知其要將汽車之車牌拆卸，乃由庚○○及藍色自用小客車司機將該二部車之四面車牌卸下，放置於黃文虎所駕駛之紅
    色自用小客車內，以免被人指認。「阿生」與丙○○等人並告知其餘人，待會要
    去打人，綽號「媽達」男子並自其所乘坐之小客車上取出一支鐵棍交給甲○○，
    其餘人則在現場撿拾鐵棍及木棍。該十一名均滿十八歲之成年男子，即共同基於
    對依法執行職務之公務員施強暴，及損壞公務用品之犯意聯絡，出發在附近尋找
    經濟部水利處第三河川局人員，該三部車隨後在臺中縣和平鄉烏石坑橋往同鄉○○村○○○○○路二段轉彎處停車，於同日上午九時四十五分許，適有經濟部水
    利處第三河川局規劃課約僱人員乙○○駕駛該局車牌號碼ＮＶ─七五七一號廂型
    公務車，搭載該局工程員己○○、謝伶娟及雇員紀雯玲，路過該處，欲前往臺中
    縣和平鄉達觀村執行測量工作，丙○○即以對講機指示已卸下車牌之二部車輛前
    去攔堵，丙○○該部車則向另一方向駕駛離開，其餘二部車則沿同鄉○○路○段
    攔堵，第一次先由庚○○駕駛之車輛攔截失敗，第二次則再由藍色自用小客車將
    該公務車攔下，庚○○所駕駛之自用小客車再隨後趕上堵住，綽號「媽達」之男
    子持球棍及另二名姓名年籍不詳之男子分持鋁棍及鐵棍走下藍色自用小客車，敲
    擊損壞該公務員職務上所掌管公務車之擋風玻璃及兩側車窗玻璃，「媽達」等人
    再將駕駛己○○拉下車，分持球棍、鐵棍等物，毆打己○○之頭部及雙臂，庚○○駕駛之自用小客車則走下辛○○與甲○○二人，辛○○持其自烏石坑橋撿拾來
    之鐵棍毆打乙○○，甲○○則持「媽達」所交付之鐵棍，敲打損壞公務員職務上
    所掌管之公務車之車身及並打破玻璃，另有一人則持球棒毆打坐在公務車右前座
    上己○○之手臂及右腳，致己○○受有右肘、右大腿及小腿挫傷等傷害；乙○○
    受有右橈骨骨折、左第二掌骨、第二近端指骨粉碎性骨折、頭部外傷、顱皮裂傷
    約六Ｘ零點二公分、左膝及右肩挫傷等傷害。眾人行兇後，再分搭原車往同鄉雙
    崎村方向逃逸，該三部自用小客車在同鄉白布帆橋上會合，並在附近砂石場道路
    之叉路上將原車牌裝回，再往臺中縣東勢鎮方向逃逸，途中再將其犯罪所用之球
    棍、鐵棍等物丟棄（傷害及毀損部分，未據告訴及起訴）。
二、案經臺中縣警察局和平分局報請臺灣臺中地方法院檢察署檢察官偵查起訴。
    理  由
一、右揭犯罪事實，業據被告丁○○坦承不諱，核與證人即共同為右揭行為之丙○○
    、庚○○、辛○○、甲○○供述、及被害人乙○○、己○○指訴並證人謝伶娟、
    紀雯玲所證述之情節均大致相符，復有乙○○與己○○診斷證明書二紙及第三河
    川局公務車照片六幀在卷可稽，被告之自白信與事實相符，堪予採信。本案事證
    明確，被告右揭犯行足為認定    。
二、核被告丁○○所為，係犯刑法第一百三十五條第一項之妨害公務執行罪及同法第
    一百三十八條之毀壞公務員職務上掌管之物品罪。被告與庚○○、辛○○、甲○○、丙○○、黃文虎、戊○○、綽號「阿生」、「媽達」及另三名不詳姓名、均
    已滿十八歲之男子間，就上開犯行，有犯意之聯絡及行為之分擔，均為共同正犯
    。被告與丙○○等人共同基於單一之決意，以一強暴之行為，傷害執行職務之公
    務員及損壞公務員職務上所掌管之物品，其所侵害之法益不同，為想像競合犯，
    應依刑法第五十五條之規定，論以毀壞公務員職務上掌管之物品罪，公訴意旨認
    被告所犯上開二罪，犯意各別，犯罪構成要件不同，請求分論併罰，尚有未洽。
    爰審酌被告藐視公權力，糾集多人分持鐵棍、鋁棍、木棍等物，傷害執行公務之
    公務員，毀壞公務用品，目無法紀，且下手凶狠，被害人乙○○受傷情況嚴重，
    癒後需長期復健，迄九十年三月間仍在復健中，業經被害人乙○○於本院審理中
    陳明，及被告尚未與被害人等達成和解，其惡性重大，惟念及被告係受人指使，
    及其犯後大致坦承犯行，態度尚佳，本院認公訴人對被告具體求處有期徒刑五年
    ，要屬過重等一切情狀，量處如主文所示之刑。又本案共犯庚○○等人持以犯罪
    之球棍、鐵棍等物，均未據扣案，且形體不明，為免日後執行困難，爰不宣告沒
    收。
據上論斷，應依刑事訴訟法第二百九十九條第一項前段，刑法第二十八條、第一百三
十五條第一項、第一百三十八條、第五十五條、罰金罰鍰提高標準條例第一條前段，
判決如主文。
中      華      民      國      九十      年      九      月    十九    日
                                  臺灣臺中地方法院刑事第二庭
                                        法  官  呂  麗  玉
右正本證明與原本無異。
如不服本判決，應於判決送達後十日內向本院提出上訴狀，上訴於臺灣高等法院臺中
分院( 須附繕本 )。
                                        書記官
中      華      民      國      九十      年      九      月    十九    日
刑法第一百三十五條第一項
對於公務員依法執行職務時，施強暴脅迫者，處三年以下有期徒刑、拘役或三百元以
下罰金。
意圖使公務員執行一定之職務或妨害其依法執行一定之職務或使公務員辭職而施強暴
脅迫者，亦同。
犯前二項之罪，因而致公務員於死者，處無期徒刑或七年以上有期徒刑。致重傷者，
處三年以上十年以下有期徒刑。
刑法第一百三十八條
毀棄、損壞或隱匿公務員職務上掌管或委託第三人掌管之文書、圖畫、物品，或致令
不堪用者，處五年以下有期徒刑。


司法院資訊處製作；財團法人民間司法改革基金會備份。
